【裁判字號】    90,上易,697
【裁判日期】    900110
【裁判案由】    賭博等
【裁判全文】
臺灣高等法院臺中分院刑事判決                      九十年度上易字第六九七號
    上  訴  人  臺灣臺中地方法院檢察署檢察官
    被      告  丁○○
                乙○○
                丙○○
右上訴人，因被告賭博等案件，不服臺灣臺中地方法院八十九年度易字第三七四三號
，中華民國九十年一月十日第一審判決（聲請簡易判決處刑案號：臺灣臺中地方法院
檢察署八十九年度偵字第一五０一五號），提起上訴，本院判決如左：
    主  文
原判決關於丁○○乙○○丙○○賭博部分均撤銷。
丁○○共同以賭博為常業，處有期徒刑肆月，如易科罰金，以參佰元折算壹日。扣案
之賭博性電動機具「滿貫大亨麻將台」陸台（含ＩＣ板陸面）、「超八單機」陸台（
含ＩＣ板陸面）、「撲克單機」陸台（含ＩＣ板陸面）及「七靶射擊」壹拾捌台（含
ＩＣ板壹拾捌面）、賭資新台幣貳萬貳仟元、日報表陸張均沒收。
乙○○、丙○○共同以賭博為常業，各處有期徒刑參月，如易科罰金，均以參佰元折
算壹日。扣案之賭博性電動機具「滿貫大亨麻將台」陸台（含ＩＣ板陸面）、「超八
單機」陸台（含ＩＣ板陸面）、「撲克單機」陸台（含ＩＣ板陸面）及「七靶射擊」
壹拾捌台（含ＩＣ板壹拾捌面）、賭資新台幣貳萬貳仟元、日報表陸張均沒收。
其他上訴駁回。
    事  實
一、丁○○、乙○○、丙○○均明知成年人葉麗桑及真實姓名年籍不詳綽號「阿榮」
    （台語）之成年男子，在台中市北屯區○○○路○段一二一號所經營之「蜜樂茶
    亭」，乃以經營茶亭為掩飾，實際上係以在該茶亭之公眾得出入之場所內另闢一
    室，擺設賭博性電動機具「滿貫大亨麻將台」六台、「超八單機」六台、「撲克
    單機」六台及「七靶射擊」十八台，合計三十六台，與不特定之人賭博財物為常
    業，資以維生，丁○○竟自民國（下同）八十九年八月八日起、乙○○自同年月
    十五日起、丙○○則自同年月十七日起，分別以丁○○每月薪資新台幣（下同）
    二萬七千元並分紅、乙○○、丙○○每月薪資各二萬九千元之代價，先後受僱於
    葉麗桑及綽號「阿榮」之男子，並分別自受僱時起即基於與葉麗桑、綽號「阿榮
    」之男子共同常業賭博之犯意聯絡，乙○○、丙○○在該「蜜樂茶亭」內擔任開
    分、洗分等工作，丁○○則擔任操控進入擺設賭博機具房間之暗門開關、開分、
    洗分及兌換現金等工作，而在上址「蜜樂茶亭」共同從事以擺設賭博性電動機具
    賭博財物之工作。賭博方法為賭客將現金交付丁○○或乙○○、丙○○，按一比
    一之比例開分（即一元開一分），由賭客在電動機具上押注分數賭博並累積分數
    ，再以累積之分數向丁○○依同比例換取現金，如未押中則失分，賭資由葉麗桑
    及綽號「阿榮」之男子取得。嗣於八十九年八月十七日十九時五十分許，適有賭
    客黃裕豐（經原審判決罰金一千元，已確定）正在上址以前揭「七靶射擊」賭博
    性電動機具賭博財物時，為警當場查獲，並扣得賭博性電動機具「滿貫大亨麻將
    台」六台（含ＩＣ板六面）、「超八單機」六台（含ＩＣ板六面）、「撲克單機
    」六台（含ＩＣ板六面）、「七靶射擊」十八台（含ＩＣ板十八面）、賭資二萬
    二千元，及葉麗桑綽號「阿榮」之男子所有供犯罪所用之日報表六張。
二、案經臺中市警察局第五分局移送臺灣臺中地方法院檢察署檢察官偵查起訴。
    理  由
甲、撤銷改判部分（即被告三人賭博犯行）：
一、訊據被告丁○○、乙○○、丙○○三人，對於右揭共同賭博之犯罪事實，均坦承
    不諱，互核供述情節相符，並與同案被告黃裕豐所供吻合，復與證人葉麗桑於原
    審所證情節相符，且有扣案賭博性電動機具「滿貫大亨麻將台」六台（含ＩＣ板
    六面）、「超八單機」六台（含ＩＣ板六面）、「撲克單機」六台（含ＩＣ板六
    面）、「七靶射擊」十八台（含ＩＣ板十八面）、賭資二萬二千元、日報表六張
    及台中市警察局第五分局臨檢紀錄表、現場圖、現場照片影本六張在卷可資佐證
    ，足見被告三人之自白，核與事實相符，堪予採信。從而，本案事證明確，被告
    右揭犯行均堪認定。
二、按刑法上所謂常業犯，係指反覆以同種類行為為目的之社會活動之職業性犯罪而
    言，至於犯罪所得之多寡，是否恃此犯罪為唯一之謀生職業，則非所問，縱令兼
    有其他職業，仍無礙於該常業犯罪之成立（參見最高法院八十五年台上字第五一
    ０號判例意旨）。茲查，證人葉麗桑及綽號「阿榮」之男子在台中市北屯區○○○路○段一二一號所經營之「蜜樂茶亭」公眾得出入之場所，私自擺設賭博性電
    動機具，供賭客與賭博性電動機具對賭財物，而其上開場所所設置之賭博性電動
    機具之數量高達三十六台，且二十四小時營業，其經營頗具規模，其等顯以賭博
    為常業，並賴以維生無訛，被告丁○○、乙○○、丙○○明知其事仍受葉麗桑及
    綽號「阿榮」之男子僱用，在其內擔任開分、洗分、兌換現金、倒茶水等工作，
    乃分擔葉麗桑及綽號「阿榮」之男子常業賭博之部分犯行，是核被告丁○○、乙○○、丙○○所為，均係犯刑法第二百六十七條之常業賭博罪（公訴意旨乃以被
    告丁○○、乙○○、丙○○係犯刑法第二百六十七條之常業賭博罪而提起公訴，
    於證據並所犯法條欄第二段復請求就被告丁○○、乙○○、丙○○三人所為賭博
    犯行論以連續犯並加重其刑，此部份應係誤載，附此敘明）。被告丁○○、乙○○、丙○○分別與葉麗桑及綽號「阿榮」之男子間，有常業賭博之犯意聯絡及行
    為分擔，均為共同正犯。原審經審理結果，認被告三人賭博罪證明確，予以論科
    ，固非無見。但查，被告三人犯罪後，刑法第四十一條得易科罰金之法定最重本
    刑，已由三年提高至五年，該法條並修正公布為兩項，並於九十年一月十日公布
    ，於同月十二日生效施行，而刑法第二條第一項所謂法律變更，係指有關論罪科
    刑所適用法律之一切刑罰法律變更而言，且所謂變更係指修正、廢止或另定特別
    法，是該第四十一條內容既有變更，且與本件被告得易科罰金有關，自應認係法
    律變更，則經比較新舊法之規定，新法並無不利被告，自應逕適用新法，原審未
    及比較適用，已有未合。又原審認定該賭博機具非屬電子遊戲場業管理條例所規
    範之範圍，因而就被告三人所涉違反電子遊戲場業管理條例第二十二條之罪，不
    另為無罪之諭知，亦有未洽，檢察官執此指摘原判決此部分之認定為不當，自為
    有理由（詳如後敘），原判決此部分亦有上開可議，即屬無可維持，應由本院就
    被告賭博部分撤銷改判。爰審酌被告丁○○除以月薪二萬七千元受僱外並有分紅
    ，被告乙○○、丙○○各以月薪二萬九千元受僱，被告丁○○、乙○○、丙○○
    受僱之期間均尚短，且均尚未領得薪資，惟在擺設數量甚多賭博性電動機具之遊
    藝場內任職，助長賭客僥倖之心理，影響社會善良風氣非輕，被告等之智識程度
    、品行、犯罪所生危害，且犯罪後均坦承犯罪，態度尚稱良好等一切情狀，分別
    量處如主文第二項、第三項所示之刑，並均諭知易科罰金之折算標準，以示懲儆
    。至扣案之賭博性電動機具「滿貫大亨麻將台」六台（含ＩＣ板六面）、「超八
    單機」六台（含ＩＣ板六面）、「撲克單機」六台（含ＩＣ板六面）、「七靶射
    擊」十八台（含ＩＣ板十八面），均係當場賭博之器具；賭資二萬二千元、則係
    在兌換籌碼處之財物，均應依刑法第二百六十六條第二項之規定宣告沒收之。又
    扣案之日報表六張為葉麗桑及綽號「阿榮」之男子所有，且係供被告丁○○、乙○○、丙○○與葉麗桑及綽號「阿榮」之男子共犯常業賭博罪所用之物，併依刑
    法第三十八條第一項第二款宣告沒收之。且查，葉麗桑（女、民國○○○年○月
    ○○日生、身分證統一編號：Ｚ000000000號、住台中市○○路四二號
    十一樓之三）及綽號「阿榮」之男子涉案部分，因未據起訴，非本案所得審究，
    應由檢察官另行依法處理，附此敘明。
三、公訴意旨略稱：被告丁○○未經依法辦理營利事業登記，即在上址擺設電動機具
    ，經營電子遊戲場業，而被告乙○○、丙○○受僱在上址任職，因認被告丁○○
    、乙○○、丙○○三人，除犯刑法第二百六十七條之常業賭博罪外，並犯有電子
    遊戲場業管理條例第二十二條之罪等語，固非無見。惟查：
(一)被告丁○○於警訊及偵查中固坦承其為該茶亭之負責人等語在卷，但被告於原審
    已供稱該茶亭之在場負責人為葉麗桑，並於本院九十年四月九日調查時供稱該茶
    亭之每日營收為小許之男子或葉麗桑所收取等語在卷，核與被告乙○○丙○○於
    本院所供情節相符，而被告乙○○丙○○二人於警訊時對該店之員工有幾人，均
    供稱不知情云云，佐以證人葉麗桑、蕭琇徽於原審所供內容，是被告丁○○上開
    所辯其係受雇人，並非共同負責人云云，尚堪採信。又被告乙○○丙○○均係受
    雇人之情節，業據該兩人於偵審中供明在卷，核與被告丁○○所供情節相符，且
    至查獲時僅僅工作二日或當日，則其等二人是否有共同經營該電子遊戲場業之犯
    意聯絡，自有可疑，是被告三人堪認定為受雇人，就上開共同賭博犯行，雖堪認
    定有共同犯意聯絡及行為分擔，惟就共同經營該場業之行為，是否與未經起訴之
    葉麗桑等人有共犯情事，容有可疑。
(二)又查，電子遊戲場業管理條例於八十九年二月三日制定公布施行後，業者應依該
    條例第十一條規定辦理營利事業登記，否則依該條例第十五條規定，不得經營之
    ，如有違反時，則依該條例第二十二條論處。而所謂電子遊戲場業，係指設置電
    子遊戲機供不特定人益智或娛樂之營利事業，為該條例第二條所明定，且依同條
    例第十六條規定意旨，可見該條例所指之業者，不專以設置電子遊戲機供人娛樂
    為限，如在非電子遊戲場業之營業場所，如便利商店、保齡球館、泡沬紅茶店、
    撞球場及檳榔攤等，附帶擺設電子遊戲機供人益智娛樂者，仍應依該條例辦理登
    記，至為顯明。是原審以『依電子遊戲場業管理條例第四條第一項前段之規定：
    「本條例所稱電子遊戲機，指利用電、電子、電腦、機械或其他類似方式操縱，
    以產生或顯示聲光影像、圖案、動作之遊戲機具，或利用上述方式操縱鋼珠或鋼
    片發射之遊樂機具。」同條第二項並規定：「前項電子遊戲機不得有賭博或妨害
    風化之設計及裝置」，由上開規定足見賭博性電動機具並非電子遊戲場業管理條
    例所規範之對象。查，本案擺設於「蜜樂茶亭」之「滿貫大亨麻將台」、「超八
    單機」、「撲克單機」、「七靶射擊」等電動機具，均屬賭博性電動機具，自非
    電子遊戲場業管理條例所規範之電子遊戲機』為由，因認被告丁○○、乙○○、
    丙○○所為，尚無違反電子遊戲場業管理條例規定之可言，固非無見。但依上所
    述，顯有未洽。檢察官執上開理由，指摘原判決上開認定不當，非無理由，但依
    上所述，被告三人既難認係共同負責人，自無該條例之適用亦明，惟公訴人認此
    部分與上開有罪部分，具有裁判上一罪關係，本院自應不另為被告無罪之諭知。
乙、上訴駁回部分（即丁○○違反勞動基準法犯嫌）：
一、公訴意旨另稱：被告丁○○明知女工不得於夜間十時至上午六時之時間從事工作
    ，竟自八十九年八月八日起僱用二名女工負責該店之中晚班，而後於八月十五日
    、十七日起另行僱用乙○○丙○○在該店任職中晚班，另涉違反勞動基準法第四
    十九條第一項規定，應依同法第七十七條規定論處云云，固非無見。惟查：
(一)按犯罪事實應依證據認定之，無證據不得推定其犯罪事實，為刑事訴訟法第一百
    五十四條定有明文。經查，被告丁○○係受僱於葉麗桑而在「蜜樂茶亭」分擔以
    電動機具與不特定賭客賭博財物部分之經營工作，而被告乙○○、丙○○則係經
    由被告丁○○之介紹前往「蜜樂茶亭」應徵，應徵當時被告丁○○並不在場，係
    與一年約三十多歲之男子洽談等情，業據被告丁○○、乙○○、丙○○於原審供
    明在卷，核與證人即受僱擔任「蜜樂茶亭」賣茶吧台服務人員之柯惠婷、蕭琇徽
    結證：應徵時係與一年約三十多歲之男子洽談，該「蜜樂茶亭」係由該年約三十
    多歲之男子及葉麗桑管理店內業務，葉麗桑幾乎每天均會到店內指揮員工工作等
    語相符，而證人葉麗桑雖否認有僱用被告丁○○、乙○○、丙○○三人及證人柯
    惠婷、蕭琇徽，並稱該店實際係由綽號「阿榮」之男子在經營，然葉麗桑亦不諱
    言有交付三十萬元給綽號「阿榮」之男子投資經營「蜜樂茶亭」，有到店裡查看
    「阿榮」是否確實有在營業，及該店剛開幕時有到店內管理事務、指揮員工工作
    等情，則該「蜜樂茶亭」實際上係葉麗桑及綽號「阿榮」之男子所經營，被告丁○○僅係受雇人，應屬無疑，要堪認定。又被告丁○○偵查中所供僱用二位女工
    之情節，並無佐證可據，該自白自難遽信，則被告丁○○既非被告乙○○、丙○○之雇主，自無勞動基準法第四十九條第一項前段、第七十七條規定規定之適用
    ，此外，復查無其他積極證據，足資證明被告丁○○有公訴意旨所指違反勞動基
    準法之犯行，原審因而就此部分為被告丁○○無罪之諭知，經核自無不合。
(二)檢察官上訴意旨略稱被告丁○○如何僱用乙○○等二人之情事，業據被告等三人
    於警訊及偵查中供稱相符在卷，縱令原審認定查獲地係由葉麗桑等人所經營，但
    當時被告既受僱工作並介紹乙○○等二人應徵工作，自應與經營者共同負責云云
    ，固非無見。但查，依原審及本院之上開認定，可見被告丁○○既非共同負責人
    ，自非共同雇主，則被告介紹乙○○等二人前去工作之行為，自非有勞動基準法
    之適用甚明，檢察官猶執陳詞，指摘原判決此部分之認定不當，非有理由，其上
    訴應予駁回。
據上論斷，應依刑事訴訟法第三百六十八條、第三百六十九條第一項前段、第三百六
十四條、第二百九十九條第一項前段，刑法第二十八條、第二百六十六條第二項、第
二百六十七條、第二條第一項前段、第四十一條第一項、第三十八條第一項第二款，
罰金罰鍰提高標準條例第一條前段、第二條，判決如主文。
本案經檢察官甲○○到庭執行職務
中       華       民       國   九  十    年     四      月    三十     日
                                臺灣高等法院臺中分院刑事第二庭
                                      審判長法  官  羅  禮  政
                                            法  官  陳  欣  安
                                            法  官  蔡  聰  明
右正本證明與原本無異。
不得上訴。
                                            書記官    瑞  芳
中       華       民       國   九  十    年     四      月    三十     日
刑法第二百六十七條：
以賭博為常業者，處二年以下有期徒刑，得併科一千元以下罰金。
                                                                        Ｋ


司法院資訊處製作；財團法人民間司法改革基金會備份。
